【裁判字號】    92,訴,133
【裁判日期】    920509
【裁判案由】    損害賠償
【裁判全文】
臺灣屏東地方法院民事裁定             九十二年度訴字第一三三號
    原      告    空軍航空技術學院
    法定代理人    趙德榮
    訴訟代理人    陳秀珠
                  洪條根律師
                  周君強律師
    被      告    乙○○      .
                  甲○○      .
                  丙○○      .
右當事人間請求損害賠償事件，本院裁定如左：
    主      文
原告之訴及假執行之聲請均駁回。
訴訟費用由原告負擔。
    理      由
一、按人民與中央或地方機關間，因公法上原因發生財產上之給付或請求作成行政處
    分以外之其他非財產上之給付，得提起給付訴訟。因公法上契約發生之給付，亦
    同。除別有規定外，給付訴訟以高等行政法院為第一審管轄法院，行政訴訟法第
    八條第一、三項定有明文。按訴訟事件不屬普通法院之權限者，法院應以裁定駁
    回之，民事訴訟法第二百四十九條第一項第一款定有明文。亦即向普通法院起訴
    主張因公法上契約發生之給付，無審判權限之普通法院應裁定駁回之。
二、原告主張：被告乙○○於民國八十三年六月間就讀原告學校，接受原告學校之培
    植，屬志願役。而被告乙○○於八十六年間違犯重大校規，經原告依規定開除學
    籍，依入學招生簡章第八條及「國軍各軍事學校退學開除學生賠償費用辦法」第
    三條規定，被告乙○○應賠償其在校費用計新台幣（下同）七十七萬九千九百一
    十五元，且被告乙○○就讀原告學校之初，年僅十五歲，係徵得其父母即被告甲
    ○○與丙○○之同意並陪同前來原告學校報到入學，被告甲○○與丙○○應依民
    法第七十七、七十九、一千零八十九條規定負連帶賠償責任，為此訴請被告三人
    連帶給付原告七十七萬九千九百一十五元及自民事準備書（續一）狀繕本送達翌
    日（即九十二年四月二十二日）起算至清償日止，按週年利率百分之五計算之利
    息等語，並陳明願供擔保，請准宣告假執行等語。
三、按行政機關基於其法定職權，為達特定之行政上目的，於不違反法律規定之前提
    下，自得與人民約定提供某種給付，並使接受給付者負合理之負擔或其他公法上
    對待給付之義務，而成立行政契約關係，司法院大法官會議釋字第三四八號解釋
    參照。經查：(一)依原告所提原告學校八十五年八月一日（八五）摯梅字第○○○
    二號校令記載：訂頒「學員生手冊」，奉總部八十五年七月十日（八五）週策二
    九三九號令核定等語，及依原告所提國防部空軍總司令部九十一年十月二日（九
    一）連帥字第○二五三三號令記載：同意空軍教育訓練暨準則發展司令部所屬「
    空軍航空技術學院」，自九十一年八月一日起借用原「空軍航空技術學校」印信
    至新印信製頒啟用日止等語。足認原告學校係國家為培育軍事人員所設置實施軍
    事教育之機關。(二)依原告所提「民國八十三年國民中學畢（結）業生甄試升學軍
    事學校常備士官班招生簡章」記載：「．．．二、招生學校、班次、學資及服役
    年限．．．十、待遇及前途發展：(一)受訓期間：1.食、衣、住及文具、儀器由學
    校供應。2.薪餉：入伍教育期間月支五、五六五元；常備士官班教育期間，月支
    一○、八三○元。3.父母可享受軍中醫療（眷補代金已於八十二年度併入薪津內
    支給）及家用水電減價優待，本人並享有軍中優惠儲蓄及交通、娛樂等優待。
    (二)服役期間：畢業後以下士任用，奉給（含奉給、專業加給、主管加給、勤務加
    給）二四、○五五元；．．．。備註：．．．八、在校受訓期間如因故退學或開
    除學籍者，需依『國軍各軍事學校退學開除學生賠償費用辦法』內規定賠償．．
    ．。」等語。亦即為達由國家培育軍事人員服役一定年限為國效力之行政上目的
    ，原告學校與被告乙○○約定，在學期間由原告學校提供食、衣、住及文具、儀
    器，並給付薪餉，而被告乙○○需服役一定年限，如因故退學或開除學籍，即需
    賠償其在校費用。(三)綜上以觀，原告學校與被告乙○○所為前開約定內容，乃屬
    公法上行政契約關係。從而，原告本此行政契約關係，訴請被告三人連帶賠償在
    校費用，自屬因公法上契約發生之給付而涉訟，揆諸首揭規定，應以高等行政法
    院為第一審管轄法院，原告誤向無審判權限之本院起訴，本院自應裁定駁回原告
    之訴。又原告之訴既經駁回，其假執行之聲請已失所附麗，應併駁回之。
四、依民事訴訟法第二百四十九條第一項第一款、第九十五條、第七十八條裁定如主
    文。
中      華      民      國    九十二    年      五      月      九      日
                                    臺灣臺中地方法院民事第二庭
~B法      官  賴秀雯
右為正本係照原本作成。
如對本裁定抗告，須於裁定送達後十日內，向本院提出抗告狀。
~B法院書記官  蔡進吉
中      華      民      國    九十二    年      五      月      九      日


司法院資訊處製作；財團法人民間司法改革基金會備份。
